【裁判字號】    90,上訴,1012
【裁判日期】    900920
【裁判案由】    公共危險
【裁判全文】
臺灣高等法院臺南分院刑事判決            九十年度上訴字第一０一二號      Ｇ
      上  訴  人
      即  被  告  甲  ○  ○
右上訴人因公共危險案件，不服臺灣臺南地方法院九十年度訴字第三七六號中華民國
九十年五月二十二日第一審判決（起訴案號：臺灣臺南地方法院檢察署八十九年度偵
字第一三０九號），提起上訴，本院判決如左：
      主      文
上訴駁回。
      事      實
一、甲○○罹患精神分裂異常病症，為精神耗弱之人，因懷疑鄰居丁○說其壞話，擬
    予教訓，竟於民國（下同）八十九年八月十日凌晨三時許，明知丁○住處台南縣
    新營市○○路四巷十三號ＲＣ造房屋係現供人使用之住宅（十三號分為二間，西
    側為ＲＣ造房屋，東側為早期日式民宅），竟以現場撿拾之火柴，引火點燃該西
    側建物窗戶內塑膠袋、鞋櫃等處，因而起火燃燒，延燒至東側供堆放雜物所用之
    木造倉庫（同為該住宅之一部）及民治路四巷十五號侯凱元所有供居住使用之木
    造房屋，致丁○住處ＲＣ造房屋窗戶遭火勢燒損，其東側木造倉庫及侯凱元所有
    木造房屋全部燒毀，致生公共危險。
二、案經台南縣警察局新營分局報請臺灣臺南地方法院檢察署檢察官偵查起訴。
      理      由
一、訊據上訴人即被告甲○○矢口否認有上開犯行，辯稱：八十九年八月十日凌晨三
    時許伊在家睡覺，並未前往新營市○○路四巷十三號放火，警訊所供，係遭警察
    刑求逼供、屈打成招所取得，與事實不符，伊確屬冤枉等語。
二、惟查被害人丁○住處即新營市○○路四巷十三號ＲＣ造二層樓房、其東側供堆放
    雜物之木造倉庫及民治路四巷十五號侯凱元所有供居住之木造房屋，於八十九年
    八月十日凌晨起火燃燒，致十三號ＲＣ造樓房東側外牆水泥受熱剝落、窗戶燒損
    、一、二樓內部受煙薰，東側木造倉庫及十五號侯凱元所有供居住木造房屋全部
    燒毀，業經被害人丁○、侯凱元、丙○○供明在卷，並有現場照片三十四張、現
    場圖三份及火災報告表附卷可按（附於警卷）。
三、本件火災發生之原因，據台南縣消防局調結果為：「台南縣新營市○○路四巷十
    三號民宅火警，經排除物品自燃、電器用品使用不當及電路系統異常致引起火災
    之可能性，研判起火處分別在民治路四巷十三號客廳西側窗戶、南側紗門、南側
    鞋櫃與東側雜物堆附近，且現場勘驗時發現三個獨立起火處均有塑膠燒熔物，起
    火原因以人為因素致引起火災的可能性最大」。有台南縣消防局火災原因報告書
    可供參考，參以被告於八十九年八月十日警訊時供稱：「因我氣憤阿婆（指被害
    人丁○）平時都到處亂說我的壞話，所以我想教訓一下阿婆，才想到放火燒房子
    洩恨」、「：：我一個人：：是用火柴而已」、「：：我於凌晨至民治路四巷十
    三號時，於地面上撿到一盒火柴盒，便將手伸進窗戶內，拿出火柴點燃屋內塑膠
    袋：：」、「我是於我住處出發至阿婆家即民治路四巷十三號住處放火，隨後我
    就立即回我住處睡覺」。翌日即八月十一日警訊亦承認由伊縱火並稱：「我是由
    該住戶之窗戶引火到該鞋櫃的」、「我先以火柴棒用塑膠袋先點燃窗戶處，再以
    塑膠袋引火拿到該門前鞋櫃處放火」，核與上開火災調查報告研判之結論相符，
    則被告故意放火之犯行，已甚明確。
四、被告雖辯稱：警訊自白係屈打成招取得，惟本院傳訊承辦刑警乙○○結證供稱：
    製作筆錄時，由被告之父在場作陪，製作過程均有錄音，均為被告自由陳述（詳
    原審卷第十頁、本院卷第六十二頁）。且檢察官勘驗新營分局函送之八十九年八
    月十日警訊錄音帶內容，被告陳述與警訊筆錄之記載大致相符，訊問人員話氣和
    善，並無施以強暴脅迫等不正方法之情事，有勘驗筆錄可按（誰偵查卷第四十三
    頁），是被告上開辯解，顯係卸責之詞，委無足採。其自白核與事實相符，犯行
    堪予認定。又被告罹患精神分裂異常症，有全民健康保險證明卡在卷可證，經檢
    察官委請成大醫院精神科鑑定，亦認被告於本件行為時之精神狀態，仍受精神病
    症狀之影響，應屬「精神耗弱」狀態，但未達完全屈從精神症狀、無法分辨是非
    及判斷之精神喪失之程度，有成大醫院精神鑑定報告書附卷可稽，（附於偵查卷
    第三十一頁），被告既為「精神耗弱」之人，依刑法第十九條第二項規定，減輕
    其刑。
五、核被告甲○○所為，係涉犯刑法第一百七十三條第一項公共危險罪。原審審理結
    果，認被告罪證明確，適用刑法第一百七十三條第一項、第十九條第二項並審酌
    被告行為時精神耗弱、智識程度尚低等一切情狀，量處有期徒刑參年陸月。認事
    用法俱無不合，量刑亦稱妥適，被告上訴意旨否認犯罪，空言指摘原判決不當，
    並無可取，為無理由，應予駁回。
據上論斷，應依刑事訴訟法第三百六十八條，判決如主文。
本案經檢察官吳忠賢到庭執行職務。
中    華    民    國      九十      年      九      月      二十        日
                                  臺灣高等法院臺南分院刑事第六庭
                                      審判長法官  楊    明    章
                法官  徐    宏    志
                                            法官  戴    勝    利
右正本證明與原本無異。
如不服本判決，應於判決送達後十日內向本院提出上訴狀，其未敘述理由者並應於提
出上訴狀後十日內向本院補提理由書（應附繕本)。
                                      法院書記官  吳    銘    添
中    華    民    國      九十      年      九      月      二十一      日
附錄：本判決論罪科刑法條：
刑法第一百七十三條第一項：放火燒燬現供人使用之住宅或現有人所在之建築物、礦
                          坑、火車、電車或其他供水、陸、空公眾運輸之舟、車
                          、航空機者，處無期徒刑或七年以上有期徒刑。


司法院資訊處製作；財團法人民間司法改革基金會備份。
